臺灣士林地方法院行政訴訟判決　
111年度交字第211號
原      告  吳志勇  
被      告  臺北市交通事件裁決所

代  表  人  蘇福智  
訴訟代理人  吳維中  
上列當事人間交通裁決事件，原告不服被告民國111年4月29日北
市裁催字第22-A00ZHL097號裁決，提起行政訴訟，經臺灣臺北地
方法院以111年度交字第288號裁定移轉管轄至本院行政訴訟庭，
本院判決如下：
    主  　　文
原告之訴駁回。
訴訟費用新臺幣參佰元由原告負擔。
    事實及理由
一、本件係因原告違反道路交通管理處罰條例(下稱處罰條例)第
    53條第1項、第63條第1項第3款之規定，不服被告民國111年
    民國111年4月29日北市裁催字第22-A00ZHL097號違反道路交
    通管理事件裁決書（下稱原處分），提起行政訴訟，經核屬
    於行政訴訟法第237條之1第1項第1款規定之交通裁決事件，
    自應依行政訴訟法第2編第3章規定之交通裁決事件訴訟程序
    ，本院認本件事證明確，爰依同法第237條之7規定，不經言
    詞辯論，逕為判決，合先敘明。
二、事實概要：原告駕駛車牌號碼000-000號普通重型機車（下
    稱系爭車輛）於民國110年12月9日上午7時30分許，行經台
    北市和平東路4段與木柵路交叉路口處（下稱系爭路段），
    經臺北市政府警察局文山第一分局（下稱舉發機關），認原
    告騎乘系爭車輛有紅燈駕駛之違規行為，遂以掌電字字第A0
    0ZHL097號舉發違反道路交通管理事件通知單（下稱系爭舉
    發通知單）舉發，記載應到案日期為111年1月8日前，並送
    請被告處理。原告向被告陳述意見表示不服。嗣被告於111
    年4月29日依處罰條例第63條第1項第3款、第53條第1項規定
    以原處分裁處原告罰鍰新臺幣（下同）2,700元，並記違規
    點數3點，原告不服，遂提起本件訴訟。
三、原告起訴主張：
㈠、系爭路段為T字路口，往前沒有路，如何闖越紅燈？
㈡、又該處待轉區相對狹小，只能容納3台機車，當日原告被認為
    違規之時間是上班尖峰時間，原告排在後面最後一台車要待
    轉過去，無法擠到待轉格，所以被認定闖紅燈，是該處地形
    問題，原告是依序通過路口，並非原告闖越紅燈。
㈢、並聲明：１、原處分撤銷。２、訴訟費用由被告負擔。
四、被告之答辯：
㈠、本件為舉發員警擔服勤務時，見系爭車輛在前揭時間與路段
    闖越紅燈，違規事實明確。
㈡、關於原告主張因為該處地形，其屬於依序通過，經檢視員警
    密錄器，系爭車輛於系爭路段顯示紅燈後。自車輛間隙穿越
    路口沿和平東路行駛，屬紅燈左轉之情形無疑。且原告業於
    員警舉發當時自陳算我投機，下一次一定不會了，由對話中
    已經坦承紅燈左轉。
㈢、本件以依法設立標線及號誌，均屬於對不特定駕駛人之一般
    處分，一般駕駛人均須予以遵守，如有疑義應循正常管道辦
    理，而非違規行駛後持該理由撤銷原處分。原告闖越紅燈之
    行為已違反相關規定，造成其他用路人之危險。
㈣、並聲明：１、原告之訴駁回。２、訴訟費用由原告負擔。
五、本院之判斷：
㈠、本件相關法規：
１、處罰條例第53條第1項：汽車駕駛人，行經有燈光號誌管制之
    交岔路口闖紅燈者，處1,800元以上5,000元以下罰鍰。
２、處罰條例第63條第1項第3款：汽車駕駛人有下列各款所列條
    款之一者，除依原條款處罰鍰外，並予記點：三、有第43條
    、第53條或第53條之1情形之一者，各記違規點數3點。
３、原告行為時道路交通標誌標線號誌設置規則第206條第5款第1
    目：車輛面對圓形紅燈表示禁止通行，不得超越停止線或進
    入路口。
４、交通部82年4月22日交路字第009811號函第二點：為促使駕駛
    人回歸於對標線之認知，同時兼顧執法技術層面與大眾接受
    程度，茲將面對圓形紅燈時超越停止線或闖紅燈之認定敘述
    如后提供參考：１、車輛面對圓形紅燈時仍逕予穿越路口至
    銜接路段，含左轉、直行、迴轉及右轉（依箭頭綠燈允許行
    駛者除外）即視為闖紅燈之行為。２、有繪設路口範圍者：
    車輛無視於紅燈警示，有穿越路口之意圖，而車身已伸入路
    口範圍亦視同闖紅燈；若僅伸越停止線而未達路口範圍者，
    則視為不遵守標線指示。（可以處罰條例第60條第3項之規
    定處分之）。３、無繪設路口範圍者：以車輛無視於紅燈號
    誌，而有穿越路口之企圖，其車身並已伸越停止線並足以妨
    害其他方向人（若有行人穿越道）、車通行者亦以闖紅燈論
    處；若僅車身伸越停止線則以不遵守標線指示視之。
５、交通部109年11月2日交路字第1095008804號函所檢送之交通
    部109年6月30日召開研商「闖紅燈行為之認定原則會議紀錄
    」所載之會議結論：「一、處罰條例有關闖紅燈行為之認定
    ，本部曾以82年4月22日交路字第009811號函示面對圓形紅
    燈時超越停止線或闖紅燈之認定原則，經本次會議討論決議
    該函示應有檢討之需要，爰為促使駕駛人回歸於對標誌、標
    線之認知，同時兼顧執法技術層面與大眾接受程度，修正車
    輛『闖紅燈』行為之認定如下：㈠車輛面對圓形紅燈亮起後，
    仍超越停止線至銜接路段，含左轉、直行、迴轉及右轉（依
    箭頭綠燈允許行駛者除外）即視為闖紅燈之行為。㈡車輛面
    對圓形紅燈亮起後，車身仍超越停止線並足以妨害其他方向
    人（若有行人穿越道）、車通行亦視同闖紅燈；若僅前輪伸
    越停止線者，則視為不遵守標線指示。．．．四、有關本部67
    年5月28日交路字第05341號及62年7月14日交路字第12815號
    函訂處罰條例中之路口範圍，經本次會議討論認為可依據市
    區道路及附屬工程設計規範及公路路線設計規範之平面交叉
    口範圍修正如下：㈠劃有停止線者，自停止標線劃設後（不
    含截角）所涵蓋之路面。．．．。」，而上開會議結論核屬交
    通部基於主管權責，就法令執行層面所為之解釋，與法律之
    本旨並無違誤，除「紅燈右轉」之行為業經另以處罰條例第
    53條第2項規範外，自得予以援用。
㈡、事實概要欄所記載的事實，除闖越紅燈外，均為兩造所不爭
    執，並有原處分、舉發通知單、臺北市政府警察局文山第一
    分局函、員警密錄器翻拍照片、舉發錄影光碟、及本院勘驗
    筆錄在卷可憑（見本院卷第36、42至44、46至49頁），自可
    信為真實。
㈢、經本院勘驗舉發員警密錄器錄影，勘驗結果略以(見本院卷第
    63至64頁勘驗筆錄)：
１、檔名：000000000000000000000.mp4
⑴、2021/12/09於07：38：51密錄器所示路口燈號(和平東路4
    段) 由紅燈轉為綠燈，原告騎乘機車出現於畫面路口之橫向
    車道。
⑵、2021/12/09於07：38：52至56原告未經停止左轉進入和平東
    路4段，並經員警吹哨攔停。
⑶、其餘詳如本院卷第46至49頁照片所示。
２、檔名：000000000000000000000.mp4
2021/12/09於07：40：34至07：41：17
原告：可不可以不要開。
員警：沒辦法。我在這邊罰站一定要，就是因為你們這樣太   
      多，我們才要在這個路口。
原告：也不是太多，是這個路口的問題。
員警：對阿，只是你這樣過太久了，這邊都綠燈了。你這樣衝  
      出來。
原告：因為我排在最後一個剛好接不上去，算我。
員警：(不清楚)
原告：你算我投機啦。但是。
員警：你們如果在那邊等就算了，重點是我看你沒有在那邊  
      等，你是過了好久突然竄出來。阿人家。
原告：不要啦。
員警：這樣突然衝出來不是很危險嗎？
原告：算我投機，我下次一定不會了，因為我住在這邊這麼久  
      每次都等，只是今天剛好這樣子。
員警：不好意思遇到了。
原告：不要啦。
㈣、前揭交通部函文及處罰條例之規定，可知所謂之闖紅燈態樣
    ，包含車輛面對圓形紅燈亮起後，仍超越停止線至銜接路段
    ，含左轉、直行、迴轉及右轉，並非僅有直行。原告以該處
    路口為T字路口主張不可能闖紅燈，但原告之行為屬於面對
    圓形紅燈左轉，仍屬闖紅燈之行為，其主張自難採憑。
㈤、原告主張其當時是在停等左轉之忠孝東路待轉，是停在最後
    一台車的地方，其是依序前進，然觀之員警密錄器截圖可知
    ，原告出現於畫面中之路口，其燈號已經為綠燈，而且並未
    於待轉格附近停止，屬於連續前進，況由照片連續觀察（見
    本院卷第46至49頁），原告自始至終並未進入待轉區，而是
    直接從道路中間左轉，自難認定原告有停等待轉之行為，其
    所述難謂可採，其行為仍屬闖紅燈之行為無疑。再者，從原
    告出現於畫面上至完成左轉，歷時3秒，倘若原告所稱停等
    待轉為真，則其完成整個轉彎仍須計算其前進之20至30公尺
    ，顯與常理不合。
㈥、復依前開密錄器內容可知，原告當場業已向員警間接承認其
    闖越紅燈，嗣於起訴後又改稱其沒有闖紅燈（見臺灣臺北地
    方法院111年度交字第288號卷第11至12頁原告起訴書），其
    所述前後有疑，難謂可採。故綜上以論，原告當時並未停等
    待轉，而是直接紅燈左轉，造成交叉行向之用路人使用道路
    之危險，妨害交通秩序。
㈦、原告主張該處待轉格設計有疑（即其所稱地形問題），造成
    其違規，然本院既認定行為既非停等待轉，則該處待轉格之
    設計有疑，不影響本件之判斷，況待轉格設計有疑，造成無
    法容納車輛與原告是否闖越紅燈本屬不同之判斷標準，自不
    能混為一談。
六、綜上所述，原告於系爭路段行駛時，因有「駕車行經有燈光
    號誌之交岔路口闖紅燈」之違規事實甚為明確，被告依道路
    交通管理處罰條例第63條第1項第3款、第53條第1項等規定
    裁處罰鍰2,700元，並記違規點數3點，並無違誤。原告訴請
    撤銷，為無理由，應予駁回。
七、本件判決基礎已臻明確，兩造其餘之攻擊防禦方法及證據資
    料經本院審酌後，核與判決結果不生影響，爰不逐一指駁，
    附此敘明。
八、本件第一審裁判費300元，應由敗訴之原告負擔，爰確定第
    一審訴訟費用額如主文第2項所示。
九、據上論結，本件原告之訴為無理由，依行政訴訟法第98條第
    1項前段、第236條、第237條之7、第237條之8第1項、第237
    條之9第1項，判決如主文。
中　　華　　民　　國　　111 　年　　9 　　月　　30　　日
                  行政訴訟庭  法  官  唐一强
以上為正本係照原本作成。
如不服本判決，應於判決送達後20日內，向本院提出上訴狀並表
明上訴理由（原判決所違背之法令及其具體內容或依訴訟資料可
認為原判決有違背法令之具體事實），其未載明上訴理由者，應
於提出上訴後20日內向本院補提理由書（上訴狀及上訴理由書均
須按他造人數附繕本，如未按期補提上訴理由書，則逕予駁回上
訴），並應繳納上訴裁判費新臺幣750元。
中　　華　　民　　國　　111 　年　　9 　　月　　30　　日
                              書記官  鍾堯任